【裁判字號】    88,訴,362
【裁判日期】    891128
【裁判案由】    偽造文書等
【裁判全文】
臺灣基隆地方法院刑事判決                          八十八年度訴字第三六二號
    公  訴  人  臺灣基隆地方法院檢察署檢察官
    被      告  乙○○
                丙○○  男  二.
                        身分證.
                        住臺北.
右列被告因偽造文書等案件，經檢察官提起公訴（八十八年度偵字第一六七九號）及
移送併案審理（八十八年度偵字第四七七五號），本院判決如左：
    主  文
乙○○共同連續行使偽造私文書，足以生損害於公眾及他人，累犯，處有期徒刑壹年
參月，扣案如附表壹所示之物均沒收。
丙○○共同行使變造公文書，足以生損害於公眾及他人，處有期徒刑壹年壹月，扣案
如附表貳所示之物均沒收。
    事  實
一、乙○○於民國八十二年十一月間因妨害風化案件，經本院各判處有期徒刑一年、
    一年，應執行有期徒刑一年十月確定，於八十四年六月二十九日假釋出監，縮刑
    期滿日期為八十五年六月三日。猶不知悔改，明知自己並無資力，於八十七年八
    月間，與成年人吳淑惠（由本院另案審理）基於共同意圖為自己不法所有之概括
    犯意，由吳淑惠提供偽造之乙○○擔任燁陽金屬有限公司技師之職務證明書一紙
    、薪資表三紙及八十六年度各類所得扣繳憑單暨免扣繳憑單（以下簡稱扣繳憑單
    ）一紙，並囑付乙○○將該不實任職資料背熟，據以向銀行辦理貸款，乙○○於
    貸款前取得資料時，明知吳淑惠交付之上開偽造文書內容並不真實，係屬偽造者
    ，為順利貸得款項，於八十七年九月九日持以向中興商業銀行大安分行（以下簡
    稱中興銀行大安分行）放款承辦人員方俊傑辦理個人信用貸款，致方俊傑陷於錯
    誤，簽由主管批示核貸，並於八十七年九月九日將新台幣（下同）七十七萬零二
    百元撥入乙○○之000000000000號帳戶內，足以生損害於燁陽金屬
    有限公司及中興銀行大安分行對於核准貸款之正確性，旋經由吳淑惠之安排，以
    上開信用貸款之款項，於八十七年九月二十四日購入羅傑建設股份有限公司興建
    之羅傑名人巷基隆市○○區○○路二六二之四號六樓房屋及坐落之土地，而於八
    十七年十月八日以前揭不動產設定抵押權擔保之方式，向臺灣土地銀行基隆分行
    申請辦理長期及中期擔保放款，致臺灣土地銀行基隆分行放款承辦人員陷於錯誤
    ，簽由主管批示核貸，於八十七年十月八日將長期擔保放款二百六十九萬元及中
    期擔保放款五十一萬元，撥入羅傑建設股份有限公司之活期存款0000000
    00000號帳戶內，向中興銀行大安分行、臺灣土地銀行基隆分行繳交一、二
    期貸款之本金、利息後，即不再繳付。
二、乙○○偽造上開文書詐財得手後，又基於同一之概括犯意，與經濟狀況欠佳之丙○○各與丁○○（由臺灣基隆地方法院檢察署移送臺灣宜蘭地方法院併案審理）
    共同意圖為自己不法之利益，由丁○○於八十八年一、二月間，自報紙廣告向姓
    名年籍不詳之成年人購買不知情者之身分證，或在基隆、台北地區拾獲他人所遺
    失之身分證，在基隆市○○路二六二之五號五樓內，以換貼相片之方式，將丙○○提供之本人相片黏貼在羅建明、己○○、甲○○之身分證上，將乙○○提供之
    本人相片黏貼在吳文雄之身分證上，而變造羅建明、己○○、甲○○、吳文雄名
    義之身分證，丁○○並委由基隆市某不知情之刻印店偽造「建興中醫診所」及其
    負責人「周成清」、「陽升資訊股份有限公司」及其負責人「曾素卿」、「鉅盛
    營造有限公司」及其負責人「鄭昭澤」之印章與「陽升資訊股份有限公司」、「
    鉅盛營造有限公司」發票章各一枚暨「台北市政府環境保護局南港水肥分隊關印
    」、「台北市政府環境保護局南港水肥分隊」圓戳各一枚及「分隊長黃民發」大
    、小職名章各一枚，復蓋用前開偽造之「建興中醫診所」、「周成清」、「陽升
    資訊股份有限公司」、「曾素卿」、「鉅盛營造有限公司」、「鄭昭澤」之印章
    、「鉅盛營造有限公司」之發票章、「台北市政府環境保護局南港水肥分隊」圓
    戳、「分隊長黃民發」大職名章，以偽造己○○之建興中醫診所員工薪資證明、
    在職證明書、羅建明之陽升資訊股份有限公司在職證明書、吳文雄之台北市政府
    環境保護局南港水肥分隊員工薪資證明、在職證明書、乙○○之鉅盛營造有限公
    司員工薪資證明、在職證明書各一紙，連同自報紙廣告向姓名年籍不詳之成年人
    購買內容不實之陽升資訊股份有限公司申報羅建明八十七年度扣繳憑單、台北市
    政府環境保護局南港水肥分隊申報吳文雄八十七年度扣繳憑單、建興中醫診所申
    報己○○八十七年度扣繳憑單、鉅盛營造有限公司申報乙○○八十七年度扣繳憑
    單及羅建明所有坐落台北縣貢寮鄉○○段內寮小段四八四之四地號土地三五七建
    號門牌台北縣貢寮鄉○○街三四巷一號三樓之建築改良物所有權狀影本，交由丙○○、乙○○向家福股份有限公司（以下簡稱家福公司）申請家樂福得益卡，丙○○、乙○○基於概括犯意，丙○○先後於八十八年二月間以羅建明、己○○名
    義偽填家樂福得益卡之申請書，並在申請書偽造羅建明、己○○簽名各一枚，持
    以向家樂福南港店行使，乙○○則在申請書偽造吳文雄簽名一枚，偽以吳文雄名
    義申請家樂福得益卡，另以本人名義申請家樂福得益卡，於八十八年二月間持以
    向家樂福淡水店行使，家福公司乃核發得益卡予丙○○、乙○○使用，丙○○即
    持羅建明名義之得益卡，於八十八年二月十一日至家樂福淡水店刷卡購買物品，
    並在一式三聯金額為四萬九千二百三十八元之簽帳單顧客簽名欄中，以複寫之方
    式，偽造「羅建明」之簽名，表示係「羅建明」購物而同意依得益卡契約之條款
    付款，並將偽造完成之簽帳單交還店員核對，致家福樂淡水店陷於錯誤，交付丙○○上開金額之物品，乙○○則持自己之得益卡刷卡消費，簽帳金額達三萬九千
    四百五十三元，丙○○、乙○○並拒不付款，且將購得之物品交由丁○○出售，
    所得款項平分花用，足以生損害於「羅建明」、「己○○」、「甲○○」、「吳
    文雄」、「建興中醫診所」、「周成清」、「陽升資訊股份有限公司」、「曾素
    卿」、「鉅盛營造有限公司」、「鄭昭澤」、「台北市政府環境保護局南港水肥
    分隊」、「黃民發」、家福公司及地政事務所核發所有權狀之正確性。嗣乙○○
    於八十八年二月二十八日下午七時五十分許在家樂福汐止店，為家福公司授信部
    主任戊○○發覺有異報警處理，經警於同日下午九時四十分許，在基隆市○○區
    ○○路二六二之五號五樓及同路二六二之四號六樓扣得丁○○所有之護貝機一台
    、護貝膠膜一盒、印泥二盒、印章三十四個、空白薪資扣繳憑單一本、所有權狀
    影印本十三分、家樂福出入證四張、相片一批。
三、案經臺北縣警察局汐止分局、法務部調查局基隆市調查站報請臺灣基隆地方法院
    檢察署檢察官偵查起訴及移送併案審理。
    理  由
一、右揭事實一之部分，業據被告乙○○於本院調查時坦承不諱，核與中興銀行大安
    分行承辦人員方俊傑於調查站陳述之情節相符，並有偽造之被告乙○○任職燁陽
    金屬有限公司職務證明書、薪資表、扣繳憑單與中興銀行大安分行消費者貸款、
    支票存款、信用卡申請及調查表、貸放轉帳記錄表、取款憑條、臺灣土地銀行基
    隆分行放款支付計算書、借據、基隆市安樂地政事務所他項權利證明書、土地登
    記謄本、建築登記謄本、羅傑名人巷房屋土地買賣合約書附卷足參，被告乙○○
    既無負擔貸款本息之資力，且明知吳淑惠交付之在職資料內容與其實際就業情形
    不符，顯係偽造者，仍持向銀行申請貸款，即屬以詐術使人陷於錯誤而交付貸款
    。
二、右揭事實二之部分，業據被告丙○○、乙○○坦承不諱，核與同案共犯丁○○供
    述之情節相符（見本院八十九年六月二十二日訊問筆錄），並據被害人己○○、
    羅建明、甲○○、吳文雄於警訊時指稱其等身分證因故遺失或被竊，不認識被告
    丙○○、乙○○等人及證人戊○○即家福公司授信部主任於警訊時證稱被告乙○○以不實偽造之在職證明及薪資所得申請領用信用卡消費，因比對資料發現有異
    而報警處理等情，復有黏貼被告丙○○相片之羅建明、己○○、甲○○名義身分
    證、黏貼被告乙○○相片之吳文雄名義身分證、「建興中醫診所」及其負責人「
    周成清」、「陽升資訊股份有限公司」及其負責人「曾素卿」、「鉅盛營造有限
    公司」及其負責人「鄭昭澤」之印章與「鉅盛營造有限公司」發票章各一枚暨「
    台北市政府環境保護局南港水肥分隊關印」、「台北市政府環境保護局南港水肥
    分隊」圓戳各一枚及「分隊長黃民發」大、小職名章各一枚、丁○○所有之護貝
    機一台、護貝膠膜一盒、印泥二盒、印章二十一個、空白薪資扣繳憑單一本、所
    有權狀影印本十三分、家樂福出入證四張、相片一批扣案，及羅建明、己○○、
    乙○○之家樂福得益卡申請表格、偽造之己○○任職建興中醫診所員工薪資證明
    、在職證明書、羅建明任職陽升資訊股份有限公司在職證明書、扣繳憑單、員工
    薪資證明、吳文雄任職台北市政府環境保護局南港水肥分隊員工薪資證明、在職
    證明書、乙○○任職鉅盛營造有限公司員工薪資證明、在職證明書、扣繳憑單、
    羅建明所有坐落臺北縣貢寮鄉○○段內寮小段四八四之四地號土地三五七建號門
    牌臺北縣貢寮鄉○○街三四巷一號三樓之建築改良物所有權狀暨「羅建明」名義
    之簽帳單存根聯等件附卷可稽，且羅建明並非坐落貢寮鄉○○段內寮小段四八四
    之四地號土地及三五七建號門牌台北縣貢寮鄉○○街三四巷一號三樓房屋之所有
    權人，有臺北縣瑞芳地政事務所八十九年十月十二日（八九）北縣瑞地登字第五
    八六七號函及所附土地登記簿謄本、建築改良物登記簿謄本在卷足憑，事證明確
    ，被告乙○○、丙○○此部分犯行至堪認定。
三、核被告乙○○所為，係犯刑法第二百十六條、第二百十條行使偽造私文書罪、同
    法第二百十六條、第二百十二條行使偽造及變造特種文書罪、同法第三百三十九
    條第一項詐欺取財罪、同法第三百三十七條之侵占遺失物罪。核被告丙○○所為
    ，係犯刑法第二百十六條、第二百十條行使偽造私文書罪、同法第二百十六條、
    第二百十一條行使變造公文書罪、同法第二百十六條、第二百十二條行使偽造及
    變造特種文書罪、同法第三百三十九條第一項詐欺取財罪、第三百三十七條之侵
    占遺失物罪。同案被告丁○○偽造如事實欄所載之印章、印文，為偽造特種文書
    在職證明之階段行為，被告乙○○在家樂福得益卡申請表格上偽造「吳文雄」之
    署押及被告丙○○在家樂福得益卡申請表格上偽造「羅建明」、「己○○」之署
    押暨在簽帳單上以複寫方式一次偽簽「羅建明」之署押，為偽造、變造私文書及
    特種文書之部分行為，均不另論罪。被告乙○○就事實欄一之犯行與吳淑惠，被
    告乙○○、丙○○就事實欄二之犯行各與丁○○，有犯意之聯絡及行為之分擔，
    均為共同正犯。同案被告丁○○及被告乙○○、丙○○偽造、變造薪資證明之私
    文書及在職證明書、「羅建明」、「己○○」、「吳文雄」身分證之特種文書後
    ，復持以行使，其偽造私文書、特種文書之低度行為，為行使偽造私文書、特種
    文書之高度行為所吸收，僅論以行使罪。被告乙○○於事實欄一以一行為同時行
    使偽造之燁陽金屬有限公司職務證明書之特種文書及薪資表、八十六年度扣繳憑
    單之私文書；於事實欄二以一行為同時行使變造「吳文雄」名義身分證、偽造台
    北市政府環境保護局南港水肥分隊在職證明書之特種文書及員工薪資證明、扣繳
    憑單之私文書，暨鉅盛營造有限公司在職證明書之特種文書及員工薪資證明、扣
    繳憑單之私文書，均為想像競合犯，各應從一重以行使偽造私文書罪處斷。另被
    告丙○○以一行為同時行使變造「羅建明」名義身分證、臺北縣瑞芳地政事務所
    核發之建築改良物所有權狀公文書、偽造陽升資訊股份有限公司在職證明書之特
    種文書及扣繳憑單之私文書，及以一行為同時行使變造「己○○」名義身分證、
    偽造建興中醫診所員工在職證明書之特種文書、扣繳憑單、員工薪資證明之私文
    書，均為想像競合犯，各應依刑法第五十五條規定，前者從一重以行使變造公文
    書罪，後者從一重以行使偽造私文書罪處斷。被告乙○○於事實欄一、二之犯行
    ，均係以偽造文書之手段，向他人詐取財物，顯見被告乙○○自始即有以偽造文
    書實施詐欺之概括犯意。又被告乙○○先後多次行使偽造文書及詐欺行為，被告
    丙○○先後多次行使偽造文書行為，時間緊接，方法相同，觸犯犯罪構成要件相
    同之罪名，顯係各基於概括之犯意而為，均為連續犯，各應以一罪論，並加重其
    刑。被告乙○○行使偽造私文書與詐欺取財、侵占遺失物之犯行間，被告丙○○
    行使變造公文書與詐欺取財、侵占遺失物之間，有方法、結果之牽連關係，應依
    刑法第五十五條之規定，前者從一重之行使偽造私文書罪，後者從一重之行使變
    造公文書罪處斷。又公訴人就被告乙○○事實欄一之行使偽造私文書、特種文書
    及詐欺取財部分，起訴書雖未敘及，此部分事實一與起訴判罪部分有裁判上一罪
    關係，為起訴效力所及，應併予審理。末查被告乙○○於八十二年十一月間因妨
    害風化案件，經本院各判處有期徒刑一年、一年，應執行有期徒刑一年十月確定
    ，於八十四年六月二十九日假釋出監，縮刑期滿日期為八十五年六月三日，有臺
    灣基隆地方法院檢察署刑案資料查註紀錄表及本院被告全國前案紀錄表足稽，其
    受有期徒刑之刑執行完畢後，五年以內再犯有期徒刑以上之本罪，為累犯，應依
    法遞加重其刑。爰分別審酌被告乙○○、丙○○平日素行、犯罪之動機、目的、
    手段、品行、智識程度、所得利益、所生危害及犯罪後態度等一切情狀，各量處
    如主文所示之刑。
四、如附表壹編號二、三、四、五、六、七、八，及如表貳編號二、三、四、五、六
    七、八之印章、印文、署押，依刑法第二百十九條之規定，均應予以宣告沒收。
    又如附表壹編號一及如附表貳編號一之相片，為被告乙○○、丙○○所有供犯罪
    所用之物，另如附表壹編號九、十、十一、十二、十三、十四、十五、十六及如
    附表貳編號九、十、十一、十二、十三、十四、十五、十六之物，則為共犯丁○○所有供犯罪所用或預備之物，業據丁○○供明在卷，爰依刑法第三十八條第一
    項第二款之規定，均予宣告沒收。
據上論斷，應依刑事訴訟法第二百九十九條第一項前段，刑法第二十八條、第五十六
條、第二百十六條、第二百十條、第二百十一條、第二百十二條、第三百三十七條、
第三百三十九條第一項、第二百十九條、第五十五條、第四十七條、第三十八條第一
項第二款，罰金罰鍰提高標準條例第一條前段，判決如主文。
本案經檢察官周啟勇到庭執行職務。
中      華      民      國      八十九    年    十一    月    二十八    日
                                      臺灣基隆地方法院刑事第二庭
                                          法  官
對於本件判決如有不服，應於收受送達後十日內，向本院提出上訴狀，上訴於臺灣高
等法院，並按他造當事人之人數附具繕本。
附錄本判決論罪科刑法條：
刑法第二百十六條、第二百十條、第二百十一條、第二百十二條、第三百三十九條第
一項。
附表壹：
┌──┬──────────────┬───┬───────┬──────┐
│編號│    物    品    名    稱    │數  量│沒  收  法  條│  備    註  │
├──┼──────────────┼───┼───────┼──────┤
│一  │「吳文雄」名義身分證上乙○○│壹張  │刑法第三十八條│被告乙○○所│
│    │相片                        │      │第一項第二款  │有供犯罪所用│
│    │          │      │              │之物        │
├──┼──────────────┼───┼───────┼──────┤
│二  │家樂福得益卡申請表格上吳文雄│壹枚  │刑法第二百十九│            │
│    │署押                        │      │條            │            │
├──┼──────────────┼───┼───────┼──────┤
│三  │台北市政府環境保護局南港水肥│各貳枚│同右          │            │
│    │分隊員工薪資證明、在職證明書│      │              │            │
│    │上台北市政府環境保護局南港水│      │              │            │
│    │肥分隊圓戳及分隊長黃民發大職│      │              │            │
│    │名章印文                    │      │              │            │
├──┼──────────────┼───┼───────┼──────┤
│四  │鉅盛營造有限公司員工薪資證明│各貳枚│同右          │            │
│    │、在職證明書上鉅盛營造有限公│      │              │            │
│    │司發票章、大章及其負責人鄭昭│      │              │            │
│    │澤印文                      │      │              │            │
├──┼──────────────┼───┼───────┼──────┤
│五  │偽造乙○○任職燁陽金屬有限公│各壹枚│同右          │            │
│    │公司扣繳憑單上燁陽金屬有限公│      │              │            │
│    │司發票章及其負責人林淑瓊印文│      │              │            │
├──┼──────────────┼───┼───────┼──────┤
│六  │偽造乙○○任職燁陽金屬有限公│各貳枚│同右          │            │
│    │司薪資單、職務證明書上燁陽金│      │              │            │
│    │屬有限公司及其負責人林淑瓊印│      │              │            │
│    │文                          │      │              │            │
├──┼──────────────┼───┼───────┼──────┤
│七  │台北市政府環境保護局南港水肥│各壹個│同右          │            │
│    │隊關印、圓戳、分隊長黃民發大│      │              │            │
│    │小職名章、鉅盛有限公司及其負│      │              │            │
│    │責人鄭昭澤印章暨公司發票章  │      │              │            │
├──┼──────────────┼───┼───────┼──────┤
│八  │偽造警訊卷編號２、３、４、７│共壹拾│同右          │            │
│    │、８、１２、１３、２１、２２│捌個  │              │            │
│    │、２３、２５、２６、２７、２│      │              │            │
│    │８、２９、３０、３３、３４印│      │              │            │
│    │章                          │      │              │            │
├──┼──────────────┼───┼───────┼──────┤
│九  │護貝機                      │壹台  │刑法第三十八條│共犯丁○○所│
│    │                            │      │第一項第二款  │有供犯罪所用│
│    │                            │      │              │之物        │
├──┼──────────────┼───┼───────┼──────┤
│十  │護貝膠膜                    │壹盒  │同右          │同右        │
├──┼──────────────┼───┼───────┼──────┤
│十一│印泥                        │貳盒  │同右          │同右        │
├──┼──────────────┼───┼───────┼──────┤
│十二│家樂福出入證                │肆張  │同右          │同右        │
├──┼──────────────┼───┼───────┼──────┤
│十三│空白薪資扣繳憑單            │壹本  │同右          │共犯丁○○所│
│    │                            │      │              │有供犯罪預備│
│    │                            │      │              │之物        │
├──┼──────────────┼───┼───────┼──────┤
│十四│所有權狀影印本              │壹拾參│同右          │同右        │
│    │                            │份    │              │            │
├──┼──────────────┼───┼───────┼──────┤
│十五│相片                        │乙批  │同右          │同右        │
├──┼──────────────┼───┼───────┼──────┤
│十六│偽造警訊卷編號１６、１７、１│共肆個│同右          │同右        │
│    │１９、２０印章              │      │              │
└──┴──────────────┴───┴───────┴──────┘
附表貳：
┌──┬──────────────┬───┬───────┬──────┐
│編號│    物    品    名    稱    │數  量│沒  收  法  條│  備    註  │
├──┼──────────────┼───┼───────┼──────┤
│一  │「羅建明」、「己○○」、「吳│各壹張│刑法第三十八條│被告丙○○所│
│    │鴻源」名義身分證上丙○○相片│      │第一項第二款  │有供犯罪所用│
│    │                            │      │              │之物        │
├──┼──────────────┼───┼───────┼──────┤
│二  │家樂福得益卡申請表格上羅建明│各壹枚│刑法第二百十九│            │
│    │、己○○署押                │      │條            │            │
├──┼──────────────┼───┼───────┼──────┤
│三  │陽升資訊股份有限公司在職證明│各壹枚│同右          │            │
│    │書上陽升資訊股份有限公司及其│      │              │            │
│    │負責人曾素卿印文            │      │              │            │
├──┼──────────────┼───┼───────┼──────┤
│四  │建興中醫診所員工在職證明書、│各壹枚│同右          │            │
│    │員工薪資證明上建興中醫診所及│      │              │            │
│    │其負責人周成清印文          │      │              │            │
├──┼──────────────┼───┼───────┼──────┤
│五  │建興中醫診所及其負責人周成清│各壹個│同右          │            │
│    │印章                        │      │              │            │
├──┼──────────────┼───┼───────┼──────┤
│六  │陽升資訊股份有限公司及其負責│各壹個│同右          │            │
│    │人曾素卿印章暨公司發票章    │      │              │            │
├──┼──────────────┼───┼───────┼──────┤
│七  │偽造警訊卷編號２、３、４、７│共壹拾│同右          │            │
│    │、８、１２、１３、２１、２２│捌個  │              │            │
│    │、２３、２５、２６、２７、２│      │              │            │
│    │８、２９、３０、３３、３４印│      │              │            │
│    │章                          │      │              │            │
├──┼──────────────┼───┼───────┼──────┤
│八  │丙○○冒用羅建明名義在簽帳單│共參枚│同右          │            │
│    │上偽造羅建明署押            │      │              │            │
├──┼──────────────┼───┼───────┼──────┤
│九  │護貝機                      │壹台  │刑法第三十八條│共犯丁○○所│
│    │              │      │第一項第二款  │有供犯罪所用│
│    │                            │      │              │之物        │
├──┼──────────────┼───┼───────┼──────┤
│十  │護貝膠膜                    │壹盒  │同右          │同右        │
├──┼──────────────┼───┼───────┼──────┤
│十一│印泥                        │貳盒  │同右          │同右        │
├──┼──────────────┼───┼───────┼──────┤
│十二│家樂福出入證                │肆張  │同右          │同右        │
├──┼──────────────┼───┼───────┼──────┤
│十三│空白薪資扣繳憑單            │壹本  │同右          │共犯丁○○所│
│    │                            │      │              │有供犯罪預備│
│    │                            │      │              │之物        │
├──┼──────────────┼───┼───────┼──────┤
│十四│所有權狀影印本    │壹拾參│同右          │同右        │
│    │                            │份    │              │            │
├──┼──────────────┼───┼───────┼──────┤
│十五│相片                        │乙批  │同右          │同右        │
├──┼──────────────┼───┼───────┼──────┤
│十六│偽造警訊卷編號１６、１７、１│共肆個│同右          │同右        │
│    │９、２０印章                │      │              │            │
└──┴──────────────┴───┴───────┴──────┘


司法院資訊處製作；財團法人民間司法改革基金會備份。
